src/fst/morphology/phonology.xfscript
!define EeafRadikalisering [ e e -> i i || _ %> ( %TRUNC ) [ NonUvular | i | u | a ] ] ;
define EeafRadikalisering [ [ e e | e i ] -> i i || _ %> ( %TRUNC ) [ NonUvular | i | u | a ] ] ; !Aendret 12.6.2007 for fejl som *taareigaq
!define OoafRadikalisering [ o o -> u u || _ %> ( %TRUNC ) [ NonUvular | i | u | a ] ] ;
define OoafRadikalisering [ o o -> u u || _ %> ( %TRUNC ) [ NonUvular | e | i | u | a ] ] ;
!Ny regel 20100926 for at håndtere fejl som *naammattougaqarpoq
define OuafRadikalisering [ o u -> u u || _ %> ( %TRUNC ) [ NonUvular | i | u | a ] ] ;
define eafRadikalisering [ e -> i || _ %> ( [ %TRUNC | %CLIT ] ) [ NonUvular | i | u | a | o] ] ; !Tilføjet o (qimmiorusup-) 20181030
!modificeret efter 16.10. e tilfoejet for at tage hoejde for xxsueruppoq il.il.
define oafRadikalisering [ o -> u || _ %> ( %TRUNC ) [ NonUvular | i | e | u | a ] ] ;
define progressivVassimilering [ [ u | o | i | e ] -> a || a [ %> | %ROD ] ( %TRUNC ) _  ( %>) ( Dummy ) Cns ] ;
!20100117 (pl) ProgI for at haandtere allaffeeraq men viinniaraq
define ProgressivIA [ Vow (->) e || [ e | i ] %> ( %TRUNC ) %ProgI _ Uvular ] ;
define ProgressivIU [ u (->) i ||  i  %> ( %TRUNC ) %ProgI _ ] ;
define ProgressivICU [ u (->) i || [ e | i ] Cns  %> %TRUNC %ProgI _] ;
define ProgressivIrU [ u (->) i || e Uvular %> %TRUNC %ProgI _] ;

define ProgIVaek [ %ProgI -> 0 ] ;
define tAssibilering [ t -> s || t %> _ [ i | e ] ] ;
!tilfoejet efter 16.10. for skyld innar efter langt a. Skal komme foer aVepentese
define c2v [ c2 %> v -> p p || Vow _ Vow ] ;
!tilfoejet efter 16.10. (17.11.06) for at bringe LIR-TAQ uden om qgFusion
define gaqTrunkering1 [ e r %> %TRUNC g a -> i %> g a ] ; !Flyttet 11.6.2007 og samtidig er %> indføjet paa hoejre side
define gaqTrunkering2 [ o r %> %TRUNC g a -> u %> g a ] ; !NY 12.6.2007
define gaqTrunkering3 [ a r %> %TRUNC g a -> a %> g a ] ; !NY 12.6.2007

echo << Proprier med gammel retskrivning >>
define roĸ1 [ r o ĸ %> %VCTRUNC u p -> r ĸ u p ] ; ! Aĸajaroĸ + Rel -> Aĸajarĸup
define roĸ2 [ r o ĸ %> %VCTRUNC u m -> r ĸ u m ] ; ! Aĸajaroĸ + Trm -> Aĸajarĸumut
!define raĸ1 [ r a ĸ %> %VCTRUNC a p -> r ĸ a p ] ; ! Panêraĸ + Rel -> Panêrĸap
!define raĸ2 [ r a ĸ %> %VCTRUNC  a m -> r ĸ a m ] ; ! Panêraĸ + Trm -> Panêrĸamut
define uaĸ [ u a ĸ %> %VCTRUNC u p -> û p ] ; ! suaĸ+Rel -> sûp og nguaĸ+Rel -> ngûp
define ssuaĸ1 [ u a ĸ %> m -> u a r m] ; ! suaĸ+Trm -> ssuarmut/ -rmi etc.

echo << Epenteseregler >>

define aGepentese [ a ( %> ) Vow %> i n n a -> a a g i n n a ] ;
define uGepentese [ [ u | o ] ( %> ) [ u | o ] %> i n n a (->) u u g i n n a ] ; !NY 14.9.2007
define iGepentese [ [ i | eTruncVaek ] ( %> ) [ i | e ] %> i n n a -> i i g i n n a ] ; !NY 14.9.2007

define iVepentese [ [ i | e ] ( %> ) [ i | e ] %> -> i i v || _ [ i | e ] ] ; !fjernet \n i betingelsen (|| _ [ i | e ] \n ] -> || _ [ i | e ] ] )
define aVepentese [ %> -> v || a a _ [ a | i ] ] ;
!define iVepentese [ %> -> v || [ i | e ] ( %> ) [ i | e ] _ [ i | e ] ] ; !aendret 16.9.07
!helt ny regel tilføjet 27.9. for at haandtere qallunaajuvoq og mattusuujuvoq. Skal komme foer progressivVassimilering

define AAjEpentese1 [ [ r | q ] %> %TRUNC u -> %> j u ||  a a  _ ] ; !RETTET 8.3.2011
define AAjEpentese2 [ k %> %TRUNC u -> %> j u ||  a a  _ ] ; !aak-U aaju-
define OOjEpentese1 [ [ r | q ] %> %TRUNC u -> %> j u ||  o o  _ ] ; !RETTET 8.3.2011
define UUjEpentese  [ k %> %TRUNC u -> %> j u ||  u u  _ ] ; !NY 01.02.2015
define AAjAAEpentese [ a %> i  a %> i -> %> a a j a a ] ; !Særlig regel til IAR+nv+HTR+vv efter a
define AAjAAEpentese2 [ a %> i %CLIT a a -> a a j a a ] ; !PL20240605 Snæver regel for ..gai+AASIIT
define AAjAEpentese [ a %> (%TRUNC) i  a  ->  a a j a  ] ; !Særlig regel til IAR+nv efter a
define AAjUEpentese [ a Vow [ %> | %CLIT ] -> a a j || _ [ o | u] ] ; !NY 20181106 eqqaajortorpai ikke *eqqaaartorpai
define AAjUEpentese2 [ a Vow [ %> | %CLIT ] %TRUNC -> a a j || _ [ o | u] ] ;!OD 20240311 eqqaajutigaa unaassanngitsoq *eqqaaatigaa

!Nyt 26.6.08 for at forebygge bugs af typen Nuuuk og Kuuup
echo << Vi definerer meget sene reduktionsregler >>
define TripleUReduktion [ u u -> u || _ %> u ] ;

echo << Vi rydder op >>

!define IngenArkefonemer [ t2 -> t, g2 -> g, g3 -> 0 ] ;
define IngenArkefonemer [ g2 -> g, g3 -> 0, g4 -> 0 ] ;
define DummyDeletion [ Dummy -> 0 ] ;
define vSlet [ v -> 0 || u %> _ [ i | e | a ] ] ; !En rent ortografisk regel
define jSlet [ j -> 0 || i %> _ ] ; !Tilfoejet 26.5.08
!define v2Slet [ v2 -> v ] ;

echo << Vi sætter ting sammen >>
